【裁判字號】    95,訴,2120
【裁判日期】    950927
【裁判案由】    違反槍砲彈藥刀械管制條例
【裁判全文】
臺灣臺中地方法院刑事判決              95年度訴字第2120號
公  訴  人  臺灣臺中地方法院檢察署檢察官
被      告  丁○○
選任辯護人  賴淑惠律師
上列被告因違反槍砲彈藥刀械管制條例案件，經檢察官提起公訴
（95年度偵字第8138號），本院判決如下：
    主    文
丁○○無罪。
    理    由
一、公訴意旨略以：被告丁○○於不詳時間，在桃園縣中壢市某
    地，以新臺幣（下同）七萬元向不詳年籍、姓名，綽號「阿
    義」之人購買具殺傷力之仿SMITH&WESSON廠轉輪手槍製造之
    金屬槍管，車通槍管及轉輪彈槍內阻鐵改造而成之改造手槍
    一枝及不具殺傷力之改造子彈一顆。嗣於九十五年四月一日
    二十二時十分，警方至臺中縣沙鹿鎮○○路十六號（土豆豬
    腳ＫＴＶ小吃店）臨檢時，被告慌忙逃至上開ＫＴＶ小吃店
    後方，將上揭槍、彈丟棄，為警循線查獲，並扣得上揭槍、
    彈，因認被告涉有違反槍砲彈藥刀械管制條例第八條第四項
    之未經許可持有其他可發射子彈具有殺傷力之改造手槍罪嫌
    。
二、本件公訴人認被告丁○○涉有上揭未經許可持有其他可發射
    子彈具有殺傷力之改造手槍罪嫌，無非係以證人即查獲警員
    甲○○於偵查中已證述：當找到前開槍、彈時，經詢問被告
    ，被告即坦承扣案槍、彈係其在中壢市以七萬元向綽號「阿
    義」購得等語；證人即查獲警員戊○○於偵查中證述：伊隨
    後追趕被告時，有看見被告有丟棄物品手勢，伊往被告丟棄
    物品處尋找，因而發現前開槍枝等語，足認前開槍枝係被告
    為警追緝當時所丟棄，且有內政部警政署刑事警察局槍彈鑑
    定書一份附卷及上開槍枝扣案可稽，為其論罪之依據。惟訊
    據被告丁○○堅決否認有何未經許可持有其他可發射子彈具
    有殺傷力之改造手槍之犯行，辯稱：其係從事機械技工工作
    ，有隨身攜帶瑞士刀的習慣，當天與友人在前開ＫＴＶ小吃
    店慶祝生日喝酒，該處係一脫衣陪酒的地點，酒喝到一半時
    ，有服務生（俗稱少爺）衝進來說警察來了，其誤以為有攜
    帶瑞士刀，因而跑出門外，跑到一半想起其並無攜帶瑞士刀
    就停下來，當時警員雖有尋獲槍枝，但並非自其身上起獲，
    當時其已否認為其持有，且從無向任何警員承認該槍枝係其
    向「阿義」之人所購買，並無持有前開槍枝，不知該槍枝係
    何人所有等語。
三、按犯罪事實應依證據認定之，無證據不得認定犯罪事實；又
    不能證明被告犯罪者，應諭知無罪之判決，刑事訴訟法第一
    百五十四條第二項、第三百零一條第一項分別定有明文。又
    認定不利於被告之事實，須依積極證據，苟積極證據不足為
    不利於被告事實之認定時，即應為有利於被告之認定，更不
    必有何有利之證據。另按事實之認定，應憑證據，如未能發
    現相當證據，或證據不足以證明，自不能以推測或擬制之方
    法，以為裁判基礎；又認定犯罪事實，所憑之證據，雖不以
    直接證據為限，間接證據亦包括在內，然無論直接或間接證
    據，其為訴訟上之證明，須於通常一般之人均不致於有所懷
    疑，而得確信其為真實之程度者，始得據之為有罪之認定，
    倘其證明尚未達到此一程度，而有合理性懷疑之存在時，即
    無從為有罪之認定，此經最高法院著有三十年上字第八一六
    號、四十年台上字第八六號、三十年上字第一八三一號、七
    十六年台上字第四九八六號判例可資參照。經查：
（一）證人即查獲警員戊○○於本院審理時已結證稱：當天接獲
      一一Ｏ通報上開ＫＴＶ小吃部店內有色情，就與證人甲○○前往，伊和證人甲○○要跨入該ＫＴＶ小吃部大門時，
      看到被告直接從包廂門口往該ＫＴＶ小吃部店後方跑，伊
      從後面追，證人甲○○從另一方向包抄。伊追到該小吃店
      後方產業道路時，看到被告有往旁邊甩的動作，類似拋棄
      物品行為，但無法確定有物品從被告手中離開，也不清楚
      被告用哪隻手丟，之後，被告往伊方向走回來，說沒有帶
      違禁品不需要跑，伊感到可疑，就請被告交出證件並坐下
      來，等證人甲○○跟伊會合後，就依伊研判被告丟棄物品
      之距離去尋找有無被告丟棄的物品，之後在該ＫＴＶ小吃
      部鐵皮屋旁邊的草叢找到扣案槍枝，槍枝外觀沒有任何包
      裝，該處仍屬於上開ＫＴＶ小吃部範圍，當時被告自始至
      終都否認槍枝是其所有，伊一看到被告從包廂跑出來時，
      被告手上並無拿東西或提包包，被告身上亦無突出物等語
      。衡諸被告當時為證人戊○○追趕時，正跑在該ＫＴＶ小
      吃店後方產業道路上，此時，被告因跑步而往身體兩旁自
      然地甩動雙手，應合於常情，證人戊○○見被告於跑步之
      際有往旁邊甩手的動作，即認被告有拋棄物品行為此節，
      僅屬推測。又證人戊○○既無法確定當時是否確有物品自
      被告手中離開，且未看清被告究係以左手或右手丟棄物品
      ，證人戊○○如何能加以研判被告丟棄物品之方向及距離
      ，進一步搜尋而起獲前開槍枝，即失其依據，而非無疑。
      復參以前開尋獲扣案槍枝之草叢，既屬於上開ＫＴＶ小吃
      部範圍，且該ＫＴＶ小吃店後方產業道路，亦係不特定人
      均得以來往通行之道路，即不能排除另有他人於該處藏放
      扣案槍枝後，該槍枝隨即於警方追趕本案被告過程中偶遭
      起獲之可能性，自不得單憑證人戊○○偶然起獲扣案槍枝
      ，即遽認前開槍枝係被告所持有而丟棄於該處草叢者，公
      訴人認依證人戊○○之證詞，足認前開槍枝係被告為警追
      緝當時所丟棄乙節，尚有違誤。
（二）證人即查獲本案警員甲○○於偵查中及本院審理時固均證
      稱：伊在查獲現場問被告槍、彈的來源，被告當場說是透
      過朋友向綽號「阿義」之人購買的云云；惟證人甲○○於
      本院審理時尚證稱：伊詢問被告槍枝來源時，證人戊○○
      有在場，是在起獲槍枝地點現場就詢問被告，因伊詢問被
      告的聲音不是很大聲，所以證人戊○○沒有聽到云云；惟
      證人戊○○於偵查中已結證稱：證人甲○○詢問被告槍枝
      來源時，伊正在製作臨檢紀錄表，並不在場等語（見九十
      五年度核交字第六四一號卷第十二頁）。足見證人甲○○
      前開證述：伊詢問被告槍枝來源時，證人戊○○有在場乙
      節，顯與事實不符；且本件查獲當時被告自始至終都否認
      該槍枝是其所有等情，亦據證人戊○○結證如前，是證人
      甲○○上開所為不利於被告之證述，除關於詢問被告槍枝
      來源之時、地，與事實已有未合外，復別無其他積極事證
      可資補強其證述之真實性，自難據為不利被告之認定。公
      訴人認依證人甲○○之證述，足認前開槍枝係被告為警
      追緝當時所丟棄，容有違誤。
（三）又扣案槍枝一枝（槍枝管制編號：0000000000
      號），經送請內政部警政署刑事警察局鑑定結果，雖認係
      由仿SMlTH&WESSON廠轉輪手槍製造之金屬槍枝，車通槍管
      及轉輪彈倉內阻鐵改造而成之改造手槍，機械性能良好，
      可擊發適用子彈，認具殺傷力，有內政部警政署刑事警察
      局九十五年四月十四日刑鑑字第Ｚ000000000號
      槍彈鑑定書一份附卷可稽，然該鑑定報告及扣案槍枝，僅
      足以證明扣案槍枝確係可發射子彈具有殺傷力之改造手槍
      ，而屬違禁物而已；且參以扣案槍枝經臺中縣警察局清水
      分局採集其上指紋一枚，經送請內政部警政署刑事警察局
      鑑驗結果，因指紋紋線欠清晰，特徵點不足，因而無法比
      對等情，亦有該局九十五年四月二十四日刑紋字第Ｚ00
      0000000號鑑驗書一份附卷可稽。是本件既無其他
      直接證據足資佐證被告確有持有該槍枝之行為，就客觀事
      實而言，該槍枝本身即無法作為被告有何未經許可持有其
      他可發射子彈具有殺傷力之改造手槍犯行之佐證。
（四）至被告於警方接獲通報前往上開ＫＴＶ小吃部店內臨檢查
      緝色情時，雖有自該店內包廂門口往該店後方逃跑之舉，
      然而一般人於遇警臨檢時選擇離開現場，或係出於避嫌、
      恐懼、怕麻煩、畏罪等，其原因不一而足。被告當時既係
      與友人乙○○等三、四人在上開ＫＴＶ小吃部包廂內飲酒
      同樂，業據證人乙○○於偵查中證述在卷，則被告經該店
      服務生通報警察來了，誤以身上攜有刀械，而迅速往外跑
      離現場，實非無可能，此尚無違人性之常情，亦無從據此
      為不利被告之認定。被告上開所辯，應堪採信。
四、綜上所述，公訴人所舉前開證據均不足以證明被告有公訴人
    所指上揭未經許可持有其他可發射子彈具有殺傷力之改造手
    槍犯行，不能證明被告犯罪，依法應諭知無罪之判決。
據上論斷，應依刑事訴訟法第三百零一條第一項，判決如主文。
本案經檢察官丙○○到庭執行職務。
中    華    民    國    95    年    9    月     27    日
                       臺灣臺中地方法院刑事第11庭
                           審判長法   官  吳進發
                                 法   官  莊嘉蕙
                                 法   官  丁智慧
上正本證明與原本無異。
如不服本判決，應於送達後10日內向本院提出上訴狀（須附繕
本），上訴於臺灣高等法院臺中分院。
                                 書記官  陳淑華
中    華    民    國    95    年    9     月    27    日


司法院資訊處製作；財團法人民間司法改革基金會備份。
